【裁判字號】    97,訴,187
【裁判日期】    970314
【裁判案由】    清償借款
【裁判全文】
臺灣臺北地方法院民事判決               97年度訴字第187號
原        告  台灣中小企業銀行股份有限公司
法定代理人    庚○○
訴訟代理人    丙○○
被        告  聯合利華股份有限公司
法定代理人    乙○○
訴訟代理人    黃政傑律師
              楊家欣律師
被        告  英屬蓋曼群島商金百利克拉克股份有限公司
法定代理人    甲○○
訴訟代理人    丁○○
被        告  譯詮企業有限公司
兼法定代理人  己○○
被        告  戊○○
上列當事人間請求清償借款事件，本院於民國97年3 月7 日言詞
辯論終結，判決如下：
    主  文
被告譯詮企業有限公司、己○○、戊○○應連帶給付原告新臺幣
拾陸萬肆仟壹佰玖拾肆元，及自民國九十五年十二月六日起至
清償日止，按年息百分之八‧一七計算之利息，暨自民國九十六
年一月七日起至清償日止，逾期在六個月以內部分，按上開利率
百分之十，逾期超過六個月部分，按上開利率百分之二十計算之
違約金。
被告譯詮企業有限公司、己○○、戊○○應連帶給付原告新臺幣
伍佰萬元，及自民國九十五年十ㄧ月二十一日起至清償日止，按
年息百分之六‧０五計算之利息，暨自民國九十五年十二月二十
二起至清償日止，逾期在六個月以內部分，按上開利率百分之十
，逾期超過六個月部分，按上開利率百分之二十計算之違約金。
原告其餘之訴駁回。
訴訟費用新臺幣伍萬肆仟佰拾元由被告譯詮企業有限公司、
己○○、戊○○連帶負擔。
    事實及理由
ㄧ、被告譯詮企業有限公司、己○○及戊○○經受合法通知，均
    未於言詞辯論期日到場，核無民事訴訟法第386 條所列各款
    情形，爰依原告之聲請，由其一造辯論而為判決，合先敘明
    。
二、原告主張被告譯詮企業有限公司（下稱譯詮公司）於民國88
    年9 月14日與原告簽訂授信約定書，約定就被告對原告所負
    之票據、借款、墊款、保證等債務及其他債務，並包括其利
    息、遲延利息、違約金、損害賠償及其他有關費用，負清償
    責任。嗣於93年7 月29日，被告譯詮公司邀同被告己○○及
    戊○○為連帶保證人，向原告借款新臺幣（下同）150 萬元
    ，約定借款期間自93年8 月2 日起至96年8 月2 日止，自實
    際撥款日起，依年金法按月於每月2 日平均攤還本息，利息
    按原告基準利率加碼4.37% 機動計算（現為8.17%） ，倘逾
    期償還本金或利息時，即喪失期限利益，債務視為全部到期
    ，除仍按原訂利率計息外，另按借款總餘額自應償還日起，
    逾期在6 個月以內部分，依原定利率10% ，逾期超過6 個月
    部分，依原定利率20% 計算違約金。被告譯詮公司就此筆借
    款，僅繳款至95年12月5 日即未再續繳，依約其債務視為全
    部到期，尚有本金364,194 元及按上開約定計算之利息、違
    約金迄未清償。另被告譯詮公司於94年8 月3 日邀同被告己
    ○○及戊○○為連帶保證人，與原告簽訂應收帳款融資契約
    ，融資額度為640 萬元，約定動用期限自94年8 月4 日起至
    95 年8月4 日止，本金到期ㄧ次清償，利息按原告二年期定
    儲機動利率加碼年率2.455%機動計算，倘逾期償還本金或利
    息時，即喪失期限利益，債務視為全部到期，除仍按原訂利
    率計息外，另按借款總餘額自應償還日起，逾期在6 個月以
    內部分，按原定利率10 %，逾期超過6 個月部分，按原定利
    率20% 計算違約金；嗣被告譯詮公司分別於95年4 月19日、
    95年4 月20日、95年8 月4 日，各動用236 萬元、204 萬元
    、200 萬元，嗣於95年10月17日簽訂契據條款變更契約，展
    延上開三筆借款之到期日至98年8 月20日，並變更利率為按
    原告基準利率加碼年率2.25% 機動計算（現為6.05 %），本
    金按月平均攤還。被告譯詮公司就此筆借款，僅還款至95年
    11月20日即未再清償，依約其債務亦視為全部到期。嗣經原
    告依兩造授信約定書第5 條第1 項第1 款及第6 款約定抵銷
    債務人存款後，尚有本金500 萬元及利息、違約金迄未清償
    。另被告譯詮公司於94年8 月1 日將其對被告聯合利華股份
    有限公司（下稱聯合利華公司）及英屬蓋曼群島商金百利克
    拉克股份有限公司（下稱金百利克拉克公司）之應收帳款債
    權讓與予原告，並經債權讓與通知在案。而被告聯合利華公
    司曾於95年4 月17日及同年月25日，與被告譯詮公司有三筆
    交易，分別積欠被告譯詮公司2,954,070 元、2,131,500 元
    、419,580 元，合計5,50 5,150元；被告金百利克拉克公司
    亦於95年5 月15日與被告譯詮公司交易，積欠被告譯詮公司
    2,516,850 元，原告自得本於受讓自被告譯詮公司之債權，
    請求被告聯合利華公司及金百利克拉克公司給付其所積欠被
    告譯詮公司之債務金額。惟經原告催討，被告均未給付，為
    此提起本訴，聲明請求(一)被告譯詮公司、己○○、戊○○連
    帶給付原告364,194 元，及自95年12月6 日起至清償日止，
    按年息8.17% 計算之利息，暨自96年1 月7 日日起至清償日
    止，逾期在6 個月以內部分，按上開利率10% ，逾期超過6
    個月部分，按上開利率20% 計算之違約金；(二)被告譯詮公司
    、己○○、戊○○連帶給付原告500 萬元，及自95年11月21
    日起至清償日止，按年息6.05% 計算之利息，暨自95年12月
    22日起至清償日止，逾期在6 個月以內部分，按上開利率10
    % ，逾期超過6 個月部分，按上開利率20% 計算之違約金；
    (三)被告聯合利華公司給付原告5,505,150 元，及自95年9 月
    4 日起至清償日止，按年息5%計算之利息，本項債務於上開
    第(二)項債務清償完畢時，本項被告免除給付義務；(四)被告金
    百利克拉克公司給付原告2,516,850 元，及自95年8 月21日
    起至清償日止，按年息5%計算之利息，本項債務於上開第(二)
    項債務清償完畢時，本項被告免除給付義務等情。
三、被告聯合利華公司、金百利克拉克公司均辯稱其並無積欠被
    告譯詮公司任何債務，原告本於受讓自被告譯詮公司之債權
    提起本訴，並無理由等語。
四、經查：
  (一)關於原告請求被告譯詮公司、己○○、戊○○給付部分：
    查原告據以請求被告譯詮公司、己○○、戊○○連帶給付如
    其聲明第(一)、(二)項所主張之前開事實，業據其提出與所述相
    符之借據、應收帳款融資契約暨借據、契據條款變更契約、
    原告基準利率歷史資料表、繳款明細等影本為證。被告譯詮
    公司、己○○、戊○○經合法通知均未到場爭執，亦未提出
    書狀答辯供本院斟酌，自堪信原告此部分主張之事實為可採
    。則原告依消費借貸及連帶保證契約之法律關係訴請被告譯
    詮公司、己○○、戊○○給付如其聲明第(一)、(二)項所示之本
    金、利息及違約金，即無不合。
  (二)關於原告請求被告聯合利華公司、金百利克拉克公司給付部
    分：
  1.按民事訴訟如係由原告主張權利者，應先由原告負舉證之責
    ，若原告先不能舉證，以證實自己主張之事實為真實，則被
    告就其抗辯事實即令不能舉證，或其所舉證據尚有疵累，亦
    應駁回原告之請求，最高法院著有17年上字第917 號判例。
  2.原告雖主張被告聯合利華公司、金百利克拉克公司各積欠被
    告譯詮公司5,50 5,150元、2,516,850 元，並提出統一發票
    影本4 紙為證。惟不但被告聯合利華公司、金百利克拉克公
    司均否認上情，且本院依原告聲請，函詢稅捐稽徵機關，亦
    據覆稱被告聯合利華公司、金百利克拉克公司並未持原告所
    提出之上開統一發票申報營業稅捐，有該覆函在卷可稽。可
    見上開統一發票並不足以證明原告此部分主張之事實。此外
    原告並未提出其他證據證明被告聯合利華公司、金百利克拉
    克公司有何積欠被告譯詮公司債務之事實，則依首揭判例意
    旨，即應為不利原告之認定。是原告本於受讓自譯詮公司之
    債權，請求被告聯合利華公司、金百利克拉克公司給付如其
    聲明第(三)、(四)項所示，自不能准許。
五、從而，原告提起本訴，求為如主文第一、二項所示之判決部
    分，為有理由，應予准許；逾此範圍之請求，為無理由，應
    予駁回。
六、依民事訴訟法第385 條第1 項前段、第85條第2 項，判決如
    主文。
七、本件訴訟費用含裁判費54,163元、公示送達登報費150 元，
    金額合計確定為54,313元。
中    華    民    國    97    年    3     月    14    日
                  民事第三庭    法  官  黃明發
以上正本係照原本作成
如對本判決上訴，須於判決送達後20日內向本院提出上訴狀
中    華    民    國    97    年    3     月    14    日
                                書記官  陳怡如


司法院資訊處製作；財團法人民間司法改革基金會備份。
